【裁判字號】    97,訴,3114
【裁判日期】    980429
【裁判案由】    損害賠償
【裁判全文】
臺灣臺北地方法院民事判決              97年度訴字第3114號
原      告  丙○○
訴訟代理人  乙○○
被      告  21世紀房地產有限公司松仁加盟店
法定代理人  甲○○
訴訟代理人  錢裕國律師
複代理人    李可文律師
上列當事人間損害賠償事件，本院於中華民國98年4月1日言詞辯
論終結，判決如下：
    主  文
原告之訴駁回。
訴訟費用由原告負擔。
    事實及理由
一、原告起訴主張：原告之夫乙○○委託被告銷售原告所有，市
    價超過新台幣（下同）6000萬元，坐落於台北市○○○路○
    段23號之3房屋及其基地應有部分（下稱系爭房地）。96年
    12月22日，被告勾串他人謊稱為買方之子與原告議價，致原
    告誤信買方僅願以「原告淨拿5,425萬元含增值稅及25萬元
    佣金」之條件購買系爭房地，原告之夫遂於同日簽署上開條
    件之銷售委託書；嗣同年月24日買賣雙方相約簽訂買賣契約
    時發現成交價格為5500萬，被告更謊稱因買主之子居中促成
    系爭房地買賣，欲索取50萬元佣金，而雙方原約定被告應得
    佣金25萬元過少，故再增加25萬元佣金，原告因先前確有一
    自稱為買方之子之人與其議價，遂同意簽下買賣契約，並陷
    於錯誤答應支付100萬元佣金，被告又偽稱公司因內部形式
    上需要，要求系爭房地所有權人即原告應簽署一份委託人願
    出售之房地價格為5,400萬元（實拿且含增值稅）之銷售委
    託書，並將委任日期倒填為96年12月22日，委託銷售期間自
    96年12月22日起至96年12月24日止，並將前原告之夫所簽署
    之銷售委託書作廢。惟事後向買方查得，買方之子並不知買
    方買屋一事，且其自始即出價5,500萬元，是原告受被告詐
    騙給付100萬元佣金，爰依民法第92條規定，撤銷同意佣金
    100萬元中超過25萬元部分之意思表示。退步言之，縱原告
    同意給付被告100萬元佣金之意思表示不得撤銷，然原告因
    被告詐騙受有75萬元之損害，原告主張抵銷，是被告對原告
    主張100萬元佣金誠屬可議，爰請求確認原告對被告超過25
    萬元佣金部分不存在之等語。並聲明：確認被告受原告委任
    銷售台北市○○○路○段23號之3房屋及其基地應有部分，而
    主張對原告之100萬元佣金債權債務法律關係，超過25萬元
    部分不存在。
二、被告則以：96年12月間原告之夫與被告簽署銷售委託書，委
    託被告代為銷售系爭房地，嗣經被告向原告之夫確認系爭房
    地所有權人為原告後，告知原告之夫須原告同意或授權，被
    告始能代為銷售系爭房地，原告遂另行簽訂一份銷售委託書
    ，同意以實收5,400萬元之售價，委託被告代為出售系爭房
    地，被告則取得實際成交價格4％之佣金，並同時解除原告
    之夫原簽立之委託書。被告依約為原告尋找買家，並以成交
    價5,500萬元，實收5,400萬元之交易條件成就，被告業已完
    成原告委託銷售業務，其取得之佣金尚不至成交價2％，無
    非法賺取差價之情形，是原告持業經作廢為原告之夫簽署之
    銷售委託書，主張被告能取得之佣金僅為25萬元，顯有不當
    。況縱認被告有施行詐術，買賣契約上已清楚載明價金為5,
    500萬元，原告仍依自由意思於該契約書上簽名，是其意思
    表示無瑕疵，且受損害與施行詐術無因果關係，亦無成立侵
    權行為可言等語，資為抗辯。並聲明：(一)原告之訴駁回。(二)
    如受不利判決，願供擔保請准宣告免為假執行。
三、本件兩造不爭執事項：
  (一)原告之夫乙○○委託被告銷售原告所有之系爭房地，並於96
    年12月22日與被告簽署委託銷售金額5,425萬元，佣金25 萬
    元之銷售委託書，嗣雙方合意解除該份委託書，由原告之夫
    於其上記載作廢。
  (二)原告與被告簽訂同意以實收5,400萬元之售價，委託被告代
    為出售系爭房地之銷售委託書。
  (三)96年12月24日買賣雙方簽訂銷售價格為5,500萬元之不動產
    買賣契約。
四、原告主張其委託被告代為銷售房屋，被告員工卻假冒買方之
    子與其議價，致其降價求售，被告並偽稱買方之子要求50萬
    佣金並要求再提高25萬元佣金，致其陷於錯誤而同意支付10
    0萬元佣金等情，為被告所否認，並以前揭情詞置辯，是兩
    造爭點厥為：被告有無詐欺原告之行為？茲分敘如下：
  (一)按被詐欺而為意思表示者，依民法第92條第1項之規定，表
    意人固得撤銷其意思表示，惟主張被詐欺而為表示之當事人
    ，應就此項事實負舉證之責任。（最高法院44年台上字第75
    號判例可茲參照）本件原告既依民法第92條第1項之規定，
    撤銷其所為意思表示，即應就被告如何欲原告陷於錯誤，故
    意示以不實之事，令其因錯誤而為意思表示，負舉證之責任
    。
  (二)查原告雖主張其委託被告代為銷售房屋，被告員工卻假冒買
    方與其議價，致其降價求售，被告並偽稱買方之子要求50萬
    佣金並要求再提高25萬元佣金，致其陷於錯誤而同意支付10
    0元佣金云云，為被告所否認，原告雖提出其與被告員工間
    之錄音譯文為證（見本院卷第77頁至第83頁），然觀諸上開
    錄音譯文內容，除有原告之夫乙○○片面指述被告詐欺等語
    外，被告員工均未有何承認假冒買方之子與原告議價或偽稱
    買方之子要求50萬佣金等詐欺行為；又原告雖以被告員工於
    乙○○稱：「你騙我老婆實拿5400萬佣金25萬」等語時，並
    未予以反駁，足認被告自認云云，亦為被告所否認並辯稱當
    時未當場反駁係基於息事寧人而非承認等語，衡諸上開錄音
    譯文全文，被告員工均再三否認有何詐欺行為，是難僅以被
    告員工未當場反駁乙○○上開指述，即認被告自認有詐欺一
    事。
  (三)又查被告抗辯乙○○於96年12月22日與伊簽立委託銷售契約
    修正同意書，約定系爭房地委託銷售總價為5,425萬元、服
    務費25萬元，嗣經雙方合意解除該份委託書，乙○○並於該
    份委託書記載「作廢」等語；後經原告於同年月日與伊簽立
    不動產專任委託銷售契約書，約定系爭房地委託出售價格為
    5,400萬元（實拿且含增值稅）；嗣經被告仲介，原告於96
    年12月24日與買方簽立不動產買賣契約，買賣價金為5,500
    萬元，是其間之差額100萬元為伊佣金等情，業據被告提出
    原告亦不爭執真正之系爭房地之委託銷售契約修正同意書、
    不動產專任委託銷售契約書、不動產買賣契約書（見本院卷
    第57頁至第59頁），是堪認被告抗辯依上開不動產專任委託
    銷售契約書及不動產買賣契約書之約定，伊得向原告請求
    100 萬元之佣金等情，應屬實在，堪信為真實。況觀諸上開
    相關文件，益徵原告係於買賣契約簽立前，衡量系爭房地之
    各項條件等情，基於契約自由原則與被告約定系爭房地銷售
    總價為5400萬元，而於其簽立買賣契約時亦知悉買賣價金為
    5500萬元等情，尚難認其有何陷於錯誤等情。原告雖主張上
    開不動產專任委託銷售契約書實際簽立日期為96年12月24
    日，然為被告所否認，原告就此亦未能舉證以實其說，是其
    此部分之主張，即難採信。準此，本件依現存事證，顯無從
    查明兩造之佣金合意，乃因被告施行詐術致原告陷於錯誤所
    簽定，原告復未能舉證證明被告曾故意以不實之事，令其因
    錯誤而為本件佣金數額之意思表示，從而原告主張確認被告
    受原告委任銷售台北市○○○路○段23號之3房屋及其基地應
    有部分，而主張對原告之100萬元佣金債權債務法律關係，
    超過25萬元部分不存在，洵無足採。
  (四)另原告主張其因被告詐騙受有75萬元之損害得與被告可得之
    佣金抵銷云云，惟按當事人主張有利於己之事實者，就其事
    實有舉證之責任。但法律別有規定，或依其情形顯失公平者
    ，不在此限。民事訴訟法第277條定有明文。查原告就被告
    有詐欺行為乙節，既未能舉證證明之，業如上述，則原告主
    張因被告之詐欺行為致其受有損害云云，即屬無據，自無足
    取，是原告主張以所受損害額抵銷云云，亦屬無據，尚難准
    許。
五、綜上所述，原告未能舉證證明被告有何詐欺行為致其意思表
    示陷於錯誤並受有損害，則其主張確認被告受原告委任銷售
    台北市○○○路○段23號之3房屋及其基地應有部分，而主張
    對原告之100萬元佣金債權債務法律關係，超過25 萬元部分
    不存在，為無理由，應予駁回。
六、本件事證已臻明確，兩造其餘攻擊防禦方法，經審酌後，或
    與本件無涉，或與判決結果不生影響，毋庸一一論列，併此
    敘明。
七、訴訟費用負擔之依據：民事訴訟法第78條。
中    華    民    國    98    年     4     月    29    日
                  民事第二庭   審判長法  官  朱漢寶
                                     法  官  黃呈熹
                                     法  官  陳雯珊
以上正本係照原本作成。
如對本判決上訴，須於判決送達後20日內向本院提出上訴狀。
中    華    民    國    98    年     4     月    29    日
                                     書記官  陳彥樺


司法院資訊處製作；財團法人民間司法改革基金會備份。
